最　高　行　政　法　院　裁　定
　　　　　　　　　　　　　　　　　　 96年度裁字第01416號
上　訴　人　財政部臺北市國稅局
代　表　人　甲○○
被 上訴 人　乙　○
上列當事人間因綜合所得稅事件，上訴人不服中華民國95年3月
24日臺北高等行政法院94年度簡字第158號判決，提起上訴。本
院裁定如下：
    主  文
上訴駁回。
上訴審訴訟費用由上訴人負擔。
    理  由
一、按對於適用簡易程序之裁判提起上訴或抗告，須經最高行政
    法院許可，且該許可以訴訟事件所涉及之法律見解具有原則
    性者為限，行政訴訟法第235條定有明文。
二、上訴意旨略謂：(一)按所得稅法第110條第1項所定之漏報或短
    報所得之處罰規定，並未以發生損害或危險為要件，則苟納
    稅義務人有違反該項禁止規定，而未能證明其無過失，即應
    受處罰，此亦應屬通常之法理。參諸司法院釋字第275號解
    釋亦為此之見解。顯見原審有不適用法規或適用不當之違法
    。(二)財政部另訂定稅務違章案件減免處罰標準，其中第3條
    第2項明定「依所得稅法第110條規定應處罰鍰案件，．．．
    經調查核定有依規定應課稅之所得額在新臺幣（下同）250,
    000元以下或其所漏稅額在新臺幣15,000元以下，且無下列
    情事者，免予處罰：．．．。」顯示上訴人所訴前揭漏報所
    得，導致應稅所得額減少，即涉有逃漏稅款之行為概念，揆
    諸被上訴人確有漏報退職所得，涉有逃漏稅款之情事，與上
    開客觀事實相當，縱使退職所得計算公式困難，惟被上訴人
    收受法務部填發扣繳憑單之退職所得為764,070元（92年6月
    11日更正為484,570元），且依上訴人核發之「91年度綜合
    所得稅結算申報扣（免）繳所得參考清單」中該筆退職所得
    亦為764,070元，被上訴人並未以764,070元列報所得，其逕
    扣除免稅額致生漏稅結果，即屬有過失，原判決不採認所得
    稅法第110條第1項規定所謂逃漏稅之處罰係以納稅義務人就
    其應申報課稅之所得額有漏報或短報為前提，有適用法規錯
    誤之違法。(三)按所得稅法第71條規定，旨在闡明納稅人之申
    報義務，且為維護租稅公平，防杜個人或營利事業，取巧或
    虛偽安排，不當為自己規避或減少納稅義務而有同法第110
    條之罰則規定；次為鼓勵誠實申報及激勵自新，特有稅捐稽
    徵法第48條之1自動補報補繳免罰規定及因考量納稅義務人
    違章情節輕重，財政部另訂定稅務違章案件減免處罰標準。
    是本件依法論法，實無從維護公益及一般通念所追求之實質
    公平，是所涉及之法律見解具有原則上之重要性。且原審判
    決之前揭法律觀點，參照臺北高等行政法院93年度簡字第14
    15號判決，對於同一事實（漏報退職所得）不同年度（90年
    度）所為判決之法律見解，難謂無造成公益及實務適用上之
    嚴重扞格，綜上所述，原判決違背法令云云，提起上訴。按
    納稅義務人漏報綜合所得，短漏所得稅，以有故意、過失情
    形，始得予以處罰，故稽徵機關對於納稅義務人短漏所得是
    否有故意、過失應負舉證責任。本件系爭退職所得法務部所
    發扣繳憑單原載為764,070元，嗣於92年6月11日始更正為48
    4,570元，為上訴人於上訴理由中所自承，被上訴人於92年5
    月間即已申報，且被上訴人申報綜合所得稅有無故意或過失
    逃漏，因而應否處罰均屬原審取捨證據認定事實之問題，並
    無所涉及之法律見解，具有原則上之重要情事。另本件與被
    上訴人90年度綜合所得稅事件，其短漏報情節有別。上訴人
    提起上訴，不合首揭規定，不應許可，其上訴難謂合法，應
    予駁回。
四、依行政訴訟法第249條第1項前段、第104條、民事訴訟法第
    95條、第78條，裁定如主文。
中　　華　　民　　國　　96　　年　　6　　 月　　28　　日
                  第二庭審判長法  官　鄭　淑　貞
                              法  官  黃　合　文
                              法  官　吳　明　鴻
                              法  官　鄭　小　康
                              法  官　帥　嘉　寶
以  上  正  本  證  明  與  原  本  無  異
中　　華　　民　　國　　96　　年　　6　　 月　　29　　日
　　　　　　　　　　　　　　　書記官　蘇　金　全
